【裁判字號】    97,訴,620
【裁判日期】    970514
【裁判案由】    毒品危害防制條例
【裁判全文】
臺灣基隆地方法院刑事判決               97年度訴字第620號
公  訴  人  臺灣基隆地方法院檢察署檢察官
被      告  乙○○
上列被告因違反毒品危害防制條例案件，經檢察官提起公訴（
97年度毒偵字第743號），於本院準備程序進行中，被告就被訴
事實為有罪之陳述，本院合議庭乃裁定由受命法官獨任依簡式審
判程序進行審理，並判決如下：
    主  文
乙○○施用第一級毒品，累犯，處有期徒刑貳月，扣案之第一級
毒品海洛因壹包（驗餘淨重零點壹零玖捌公克）併同難以完全析
離之外包裝袋沒收銷燬之。
    事  實
一、乙○○前曾因2 次施用第二級毒品安非他命案件，經觀察、
    勒戒後，均認無繼續施用毒品之傾向，各於民國87年6 月24
    日、88年9月9日釋放出所，並由臺灣高等法院及臺灣基隆地
    方法院檢察署檢察官分別於88年7月19日、88年9月6 日，以
    87年度上易字笫3634號判決及88年度偵字第96、102 號案件
    為免刑判決及不起訴處分確定；又因分別施用第一級毒品海
    洛因及第二級毒品安非他命案件，經臺灣基隆地方法院檢察
    署檢察官提起公訴並送強制戒治，經本院於90年3月19 日，
    以89年度訴字第757號分別判處有期徒刑7月、4 月，應執行
    有期徒刑10月確定；強制戒治部分，則於91年7月13 日執行
    完畢；復因分別施用第一級毒品海洛因及第二級毒品安非他
    命案件，經本院於91年7月26日，以91年度訴字第256號分別
    判處有期徒刑8 月、6月，應執行有期徒刑1年確定，上開二
    案接續執行，於93 年4月13日執行完畢（構成累犯）；再因
    施用第一級毒品海洛因案件，經本院於94年5月9日，以94年
    度訴字第175號判處有期徒刑1年確定；復因竊盜案件，經本
    院判處有期徒刑4月，上揭二罪，經本院於94年11月8日以94
    年度聲字第927號裁定應執行有期徒刑1年3月確定，於95年8
    月25日縮短刑期假釋出監並交付保護管束，管束期間屆滿，
    未經撤銷假釋，其未執行之刑以已執行論，而於95年9月29
    日執行完畢（構成累犯）。再因施用第一級毒品案件，經本
    院於97年3月25日以97年度訴字第183號判處有期徒刑7月（
    尚未確定）；嗣又因施用第一級毒品案件，經本院於97年3
    月31日以97年度訴字第332號分別判處有期徒刑7月、7月，
    應執行有期徒刑1年（尚未確定）。
二、詎乙○○猶不知戒除毒癮，復基於施用第一級毒品海洛因之
    犯意，於97年2月14日下午3時許，在其位於基隆市○○區○
    ○路110巷26號之2住處內，以注射針筒注射手臂方式，非法
    施用第一級毒品海洛因1次。嗣於同年月15日下午3時20分許
    ，因形跡可疑，為警在基隆市中山區○○○路（起訴書誤載
    為成功一路）77號前盤查時，乙○○在員警未發覺其施用及
    持有第一級毒品海洛因前，即主動自其上衣口袋內取出第一
    級毒品海洛因1包（驗餘後淨重0.1098）供警扣案，並接受
    裁判，經乙○○同意採集其尿液送驗結果呈嗎啡2640 ng/ml
    、可待因535ng/ml陽性反應，而悉上情。
三、案經基隆市警察局第四分局移送臺灣基隆地方法院檢察署檢
    察官偵查起訴。
    理  由
一、程序事項：
    本件被告乙○○所犯者非為死刑、無期徒刑、最輕本刑為3
    年以上有期徒刑之罪或高等法院管轄第一審案件，其於準備
    程序進行中，先就被訴事實為有罪之陳述，經告知其簡式審
    判程序之旨，並聽取公訴人、被告之意見後，本院依刑事訴
    訟法第273條之1第1 項之規定，裁定由受命法官獨任進行簡
    式審判程序，合先敘明。
二、認定事實所依據之證據及理由：
    (一)被告自白：
      被告於警詢、偵查及本院審理中自白確有於上開時、地施
      用第一級毒品海洛因1次之犯行事實，其任意自白核與下
      列事證相符，應堪採為證據。
    (二)尿液檢驗結果：
      臺灣尖端先進生技醫藥股份有限公司濫用藥物檢驗報告乙
      紙（附於97年度偵字第780號偵查卷第20 頁），足證經被
      告同意採集其尿液送驗結果呈嗎啡2640ng/ml、可待因535
      ng/ml）陽性反應。
    (三)扣案白色粉末1包檢驗結果：
      交通部民用航空局航空醫務中心97年3月3日航藥鑑字第09
      71053號毒品鑑定書乙紙（附於97年度毒偵字第743號偵查
      卷第7頁）：白色粉末1袋，實稱毛重0.3120公克（含1 袋
      ），淨重0.1120公克，取樣0.0022公克，餘重0.1098公克
      ，檢出Heroin、6-Monoacetylmorphine及Acetylcodeine
      成分。
    (四)臺灣高等法院被告全國前案紀錄表附卷可參，足認被告確
      有如事實所載之觀察勒戒、強制戒治及徒刑之執行等事實
      。
三、論罪及科刑之理由：
  (一)查海洛因係毒品危害防制條例所列管之第一級毒品，此為該
    條例第2條第2項第1 款所明定。核被告所為，係犯毒品危害
    防制條例第10條第1 項之施用第一級毒品罪。被告持有第一
    級毒品以供其施用，其持有之低度行為應為其施用之高度行
    為所吸收，不另論罪。
  (二)被告於97年2月15日下午3時20分許，在基隆市○○○路77號
    前為警盤查時，在員警尚未發覺其施用及持有第一級毒品海
    洛因前，即主動自其所穿上衣口袋內交出持有之第一級毒品
    海洛因1小包（驗餘後淨重0.1098 公克）供警扣案，並接受
    裁判，有其之警詢及本院審理筆錄可稽，被告施用第一級毒
    品之犯行已符自首要件，爰依刑法第62條前段規定，就被告
    所犯毒品罪，減輕其刑。
  (三)被告曾有如前所述之犯罪科刑及刑之執行情形，此有臺灣高
    等法院被告前案紀錄表可稽，其於有期徒刑執行完畢後，5
    年內故意再犯本件最重本刑有期徒刑之罪，構成累犯，應依
    刑法第47條第1項規定加重其刑。
  (四)按立法院於86年10月30 日三讀通過，87年5月20日公布，同
    年月22日生效之毒品危害防制條例，該條例對於施用毒品之
    被告改以「治療」、「矯治」為目的，非重在「處罰」，被
    告自97年1月18 日起已主動至財團法人長庚紀念醫院基隆分
    院參加美沙冬替代療法門診，於97年1月22 日開始服用美沙
    冬藥物治療中，最近一次門診日期為97年4月29 日，當日接
    受長庚紀念醫院之驗尿檢驗，Ampheta 檢驗值為<100 ng/ml
    （參考值<500 ng/ml），Morphine檢驗值72 ng/ml（參考值
    <300ng/ml），有財團法人長庚紀念醫院基隆分院97年5月12
    日（97）長庚院基法字第088 號函及所附之臨床病理檢驗報
    告單在卷可資，前開立法目的已達，若科以最低度刑仍嫌重
    ，爰依刑法第59條規定酌量減輕其刑，並依法先加後遞減之
    。
  (五)爰審酌被告犯罪之動機、目的、犯罪時所受之刺激、犯罪之
    手段、犯人之生活狀況、品行、智識程度、犯罪所生之危險
    或損害、犯罪後之態度等一切情狀，判處如主文所示之刑，
    並諭知易科罰金之折算標準。
  (六)扣案之白粉1小包（驗餘淨重0.1098 公克），屬毒品危害防
    制條例所明定列管之第一級毒品海洛因，此有交通部民用航
    空局航空醫務中心97年3月3日航藥鑑字第0971053 號毒品鑑
    定書乙紙在卷可稽，併同難以完全析離之外包裝袋，均為查
    獲之毒品（蓋無論以何種方式分離包裝袋與其內裝之毒品，
    包裝袋內均會有極微量毒品殘留，故上述包裝袋應整體視為
    查獲毒品，參見最高法院95年度臺上字第3739號、第7354號
    判決），無論是否屬於被告所有，均應依毒品危害防制條例
    第18條第1項前段之規定，宣告沒收銷燬之。
四、據上論斷，應依刑事訴訟法第273條之1第1項、第299條第1
    項前段，毒品危害防制條例第10條第1項、第23條第2項、第
    18條第1項前段，刑法第11條前段、第47項第1項、第62條前
    段、第59條、第41條第1項前段，判決如主文。
本案經檢察官甲○○到庭執行職務。
中    華    民    國    97    年    5    月    14    日
                  刑事第三庭法  官  林淑鳳
以上正本證明與原本無異。
如不服本判決應於收受本判決後10日內向本院提出上訴書狀，其
未敘述上訴理由者，並得於提起上訴後10日內向本院補提理由書
狀（均須按他造當事人之人數附繕本）「切勿逕送上級法院」。
中    華    民    國    97    年    5    月    15    日
                            書記官  郭廷耀
附錄論罪法條：
毒品危害防制條例第10條第1項
施用第一級毒品者，處 6 月以上 5 年以下有期徒刑。


司法院資訊處製作；財團法人民間司法改革基金會備份。
